【裁判字號】    90,台非,265
【裁判日期】    900809
【裁判案由】    盜匪
【裁判全文】
最高法院刑事判決                                  九十年度台非字第二六五號
    上訴人  最高法院檢察署檢察總長
    被  告  甲○○
右上訴人因被告盜匪案件，對於台灣高雄地方法院中華民國八十七年一月二十三日第
一審確定判決（八十六年度訴字第三八一二號，起訴案號：台灣高雄地方法院檢察署
八十六年度偵字第二六三七四號），認為違背法令，提起非常上訴，本院判決如左：
    主  文
原判決關於盜匪部分撤銷。
甲○○意圖為自己不法之所有，以強暴致使不能抗拒而使他人交付財物，處有期徒刑
柒年。長刀一把沒收。
    理  由
非常上訴理由稱：「一、按判決不適用法則或適用不當者，為違背法令，刑事訴訟法
第三百七十八條定有明文。又依法應於審判期日調查之證據，未予調查，致適用法令
違誤，而顯然於判決有影響者，該項確定判決即屬違背法令，得提起非常上訴，亦經
司法院大法官會議釋字第一八一號解釋在案。是事實審法院對於被告有無累犯之事實
，應否適用刑法第四十七條累犯之規定加重其刑，即屬法院認定事實與適用法律之基
礎事項，客觀上有調查之必要，應依職權加以調查，倘被告並非累犯，而事實審並未
詳加調查，致判決時依累犯之規定論處，即屬刑事訴訟法第三百七十九條第十款所規
定『依法應於審判期日調查之證據而未予調查』，其判決當然違背法令。本件台灣高
雄地方法院以被告甲○○曾於民國八十三年間因施用毒品案件，經台灣高等法院高雄
分院判處有期徒刑二年六月，於八十三年十一月二十二日判決確定，並於八十六年六
月二十四日假釋期滿執行完畢。猶不知悔改，復意圖為自己不法之所有，於八十六年
十一月五日晚十一時十分許，頭戴安全帽並騎乘重型機車，在高雄縣鳥松鄉澄清湖後
門停車場內，見鍾永上在其所有自用小客車內與女友聊天，竟取出長刀一把，打開後
車門，並以該長刀抵住鍾永上胸部之強暴方式，喝令鍾永上不要喊叫，將身上之財物
交出，否則就有生命危險等語，致使鍾永上不能抗拒，而交出置於其皮夾內之現款新
台幣一萬五千九百五十元。因認被告犯有懲治盜匪條例第五條第一項第一款之普通盜
匪罪，並依累犯規定加重其刑。惟查，被告前案所處有期徒刑二年六月係於八十四年
一月十三日入監服刑，八十五年一月二十三日假釋出獄，假釋後殘餘刑期尚有一年五
月一日，假釋期間原應八十六年六月二十三日屆滿。詎被告竟於假釋期間之八十六年
四月中旬及同年月三十日各施用毒品及吸用安非他命一次，台灣高雄地方法院因予判
處有期徒刑三年二月及六月並定應執行刑有期徒刑三年六月而於八十六年九月二日確
定，嗣經台灣高雄監獄於八十七年二月九日陳報法務部於同年月十八日准予撤銷其假
釋，並通知檢察官執行前案殘餘刑期，同院檢察署檢察官即於八十七年三月九日以八
十七年更字第六七○號執行指揮書，指揮應接八十六年執字第九九一九號指揮書自九
十年七月六日起執行至九十一年十二月六日，凡此均有相關卷證資料可資稽按。原確
定判決認定被告犯罪事實之犯罪時間顯於前案尚未執行完畢時，不能論以累犯。乃原
審未查明其前案資料及執行情形，竟依累犯論處並加重其刑，判處有期徒刑七年四月
，揆諸首揭說明，自有判決適用法則不當之違背法令。二、案經確定，且對被告不利
，爰依刑事訴訟法第四百四十一條、第四百四十三條提起非常上訴，以資糾正。」等
語。
本院按判決不適用法則或適用不當者，為違背法令，刑事訴訟法第三百七十八條定有
明文。又受有期徒刑之執行完畢，或受無期徒刑或有期徒刑一部之執行而赦免後，五
年以內再犯有期徒刑以上之罪者，為累犯，刑法第四十七條亦有明定。本件原判決以
被告甲○○前因施用毒品案件，經台灣高等法院高雄分院八十三年度上訴字第一六五
三號判處有期徒刑二年六月，於民國八十三年十一月二十二日確定，嗣於八十六年六
月二十四日假釋期滿執行完畢。猶不知悔改，復意圖為自己不法之所有，於八十六年
十一月五日晚十一時十分許，在高雄縣鳥松鄉澄清湖後門停車場內，以所有之長刀一
把抵住鍾永上胸部予以強暴，喝令鍾永上將身上之財物交出，否則就有生命危險等語
，致使鍾永上不能抗拒，而交出現款新台幣一萬五千九百五十元等情。因而適用懲治
盜匪條例第五條第一項第一款、第八條、第四十七條、第三十八條第一項第二款，論
處被告普通盜匪罪刑，並依累犯規定加重其刑。惟查被告前於八十二年十二月間犯施
用毒品罪，經台灣高等法院高雄分院八十三年度上訴字第一六五三號判處有期徒刑二
年六月確定，經送執行，其刑期原至八十六年七月十日屆滿，嗣於八十五年一月二十
三日假釋出獄，縮短刑期後尚有殘餘刑期一年五月又一日，其假釋期間於八十六年六
月二十四日屆滿，此有台灣高雄地方法院檢察署刑案資料紀錄表及台灣高雄監獄報請
撤銷假釋報告表可稽（見台灣高雄地方法院檢察署八十七年度執更字第六七○號執行
卷第六頁、第四頁）。詎被告復於假釋期間之八十六年四月中旬及四月三十日，先後
施用毒品海洛因及吸用化學合成麻醉藥品安非他命，經台灣高雄地方法院於八十六年
八月一日以八十六年度訴字第一八三六號判決施用毒品，處有期徒刑三年二月；非法
吸用化學合成麻醉藥品，處有期徒刑六月；應執行有期徒刑三年六月，並於八十六年
九月二日判決確定。法務部乃於八十七年二月十八日准予撤銷其假釋，並通知檢察官
執行前案殘餘刑期一年五月又一日，亦有台灣高雄地方法院八十六年度訴字第一八三
六號判決正本及台灣高雄地方法院檢察署刑案資料紀錄表及台灣高雄監獄報請撤銷假
釋報告表可按（見偵字第二六三七四號卷第二十一頁、台灣高雄地方法院檢察署八十
七年度執更字第六七○號執行卷第四頁）。故被告前於八十二年十二月間所犯施用毒
品罪，經台灣高等法院高雄分院判處有期徒刑二年六月，雖獲假釋，但於假釋期間，
又施用毒品海洛因及吸用化學合成麻醉藥品安非他命，經台灣高雄地方法院分別判處
罪刑確定而被撤銷假釋，並執行前案殘餘刑期一年五月又一日，即該施用毒品罪所處
有期徒刑二年六月，尚未執行完畢（自九十年七月六日起執行至九十一年十二月六日
）。從而原審對此應於審判期日調查之證據而未予調查，誤以前述台灣高等法院高雄
分院八十三年度上訴字第一六五三號施用毒品案所處有期徒刑二年六月，已執行完畢
，而就本件盜匪犯行，論以累犯，並加重其刑，即有判決適用法則不當之違法。案經
確定，且於被告不利，非常上訴意旨執以指摘，洵有理由，應由本院將原判決關於盜
匪部分撤銷，另行判決，以資糾正。
據上論結，應依刑事訴訟法第四百四十七條第一項第一款但書、懲治盜匪條例第五條
第一項第一款、第八條、刑法第三十八條第一項第二款，判決如主文。
中      華      民      國     九十     年      八      月      九      日
                              最高法院刑事第十庭
                                  審判長法官  陳  炳  煌
                                        法官  陳  正  庸
                                        法官  韓  金  秀
                                        法官  吳  信  銘
                                        法官  徐  文  亮
      右正本證明與原本無異
                                              書  記  官
中      華      民      國     九十     年      八      月     十四     日


司法院資訊處製作；財團法人民間司法改革基金會備份。
